【裁判字號】    97,訴緝,18
【裁判日期】    970919
【裁判案由】    毒品危害防制條例
【裁判全文】
臺灣基隆地方法院刑事判決              97年度訴緝字第18號
公  訴  人  臺灣基隆地方法院檢察署檢察官
被      告  乙○○
                    （現在臺灣基隆看守所羈押中）
上列被告因違反毒品危害防制條例案件，經檢察官提起公訴（93
年度毒偵字第1686號），被告並為有罪陳述，本院合議庭乃裁定
由受命法官獨任以簡式審判程序進行審理，並判決如下：
    主  文
乙○○施用第一級毒品，處有期徒刑陸月，如易科罰金，以銀元
佰元即新臺幣玖佰元折算壹日。
    事  實
一、乙○○前因初犯施用毒品案件，經觀察、勒戒後，認無繼續
    施用毒品之傾向，於民國92年12月10日經釋放出所，並由臺
    灣基隆地方法院檢察署檢察官於92年12月8 日，以92年度毒
    偵緝字第115 號為不起訴處分確定。詎乙○○猶不思戒除毒
    癮，復於前揭觀察勒戒執行完畢經釋放出所以後之五年以內
    ，再行萌生施用第一級毒品海洛因之犯意，進而於93年7 月
    29日中午12時，在基隆市○○街94號5 樓住處，將海洛因捲
    入香煙內點火燃燒使生霧化白煙再以口鼻吸食，藉以施用第
    一級毒品海洛因1 次。乃為警於93年7 月30日下午6 時21分
    ，在上址搜索查獲，經採其尿液送驗，結果呈嗎啡（海洛因
    代謝後尿液檢出成份）陽性反應。
二、案經基隆市警察局移送臺灣基隆地方法院檢察署檢察官偵查
    起訴。
    理  由
壹、程序事項
    本案被告乙○○所犯者非為死刑、無期徒刑、最輕本刑為三
    年以上有期徒刑之罪或高等法院管轄之第一審案件，其於準
    備程序進行中，先就被訴事實為有罪之陳述，經告知其簡式
    審判程序之旨，並聽取公訴人、被告之意見後，本院業已依
    刑事訴訟法第二百七十三條之一第一項規定，裁定由受命法
    官獨任以簡式審判程序進行本案之審理。
貳、實體事項
一、前揭事實業據被告乙○○於本院審理時坦承在卷；且被告為
    警查獲所採集之尿液檢體，經送請臺灣檢驗科技股份有限公
    司以氣相層析質譜儀法為確認檢驗之結果，呈嗎啡（海洛因
    代謝後尿液檢出成份）陽性反應。此亦有臺灣檢驗科技股份
    有限公司93年9 月30日CH/2004/90443 號濫用藥物檢驗報告
    1 份，暨足與上開檢驗報告相對應之尿液檢體對照表1 件在
    卷可憑；參之以酵素免疫分析或薄層定性分析等方式為初步
    篩檢者，檢驗結果雖有相當程度偽陽性之可能，然以氣（液
    ）相層析、質譜分析之儀器為交叉確認者，檢驗結果出現偽
    陽性之機率則極低，因而具有公信力，核足為對涉嫌人不利
    之認定；尤以「毒品施用後於尿液、血液中可檢出之最大時
    限，與施用劑量、施用頻率、施用方式、施用者飲水量之多
    寡、個人體質、代謝情況、檢體收集時間點及所用檢測方法
    之靈敏度等因素有關，因個案而異。依據Clarke's Isolati
    on Identification of Drugs第二版記載，血液中藥物之半
    衰期（濃度減半所需時間）分別為古柯鹼0.7-1.5 小時、海
    洛因3 分鐘（其代謝物為嗎啡2-3 小時）、嗎啡2-3 小時、
    大麻20-36 小時、安非他命12小時（當尿液偏酸性時，為4-
    8 小時）、甲基安非他命9 小時、Ketamine 2-4小時，而MD
    MA約8.49小時。一般於尿液中可檢出之最大時限，古柯鹼為
    施用後1-4 天、海洛因2-4 天、嗎啡2-4 天、大麻1-10天、
    安非他命1-4 天、甲基安非他命1-5 天、MDMA1-4 天、MDA
    1-4 天、Ketamine2-4 天。」此復曾經行政院衛生署藥物食
    品檢驗局以92年7 月23日管檢字第0920005609號函釋在案。
    勾稽以觀，足見被告於本院審理時之任意性自白，與事實相
    符，堪可採信。再者，被告查有如本判決事實欄一所載施用
    毒品之前案紀錄。觀諸卷附臺灣高等法院被告前案紀錄表、
    不起訴處分書、刑事判決內容即明。從而，本案事證明確，
    被告於初犯施用毒品案件之五年以內，再犯施用毒品之犯行
    ，堪可認定，應依法論科。
二、論罪科刑：
  (一)查海洛因、安非他命類分別係毒品危害防制條例所列管之第
    一級、第二級毒品，此為該條例第二條第二項第一款、第二
    款所明定。按犯毒品危害防制條例第十條之罪（施用毒品罪
    ）者，檢察官應聲請法院裁定，令被告入勒戒處所觀察、勒
    戒，經勒戒處所陳報，認受觀察、勒戒人無繼續施用毒品傾
    向者，應即釋放，並為不起訴之處分；認有繼續施用毒品傾
    向者，即應聲請法院裁定令入戒治處所強制戒治，俟強制戒
    治期滿釋放，再為不起訴之處分。惟依上揭規定觀察勒戒或
    強制戒治執行完畢釋放後，五年內再犯毒品危害防制條例第
    十條之罪（施用毒品罪）者，檢察官即應依法追訴，毒品危
    害防制條例第二十條第一項、第二項、第二十三條第二項分
    別定有明文。
  (二)核被告於初犯施用毒品案件以後之五年以內，再犯施用第一
    級毒品海洛因之行為，係犯毒品危害防制條例第十條第一項
    之施用第一級毒品罪。被告施用毒品先、後持有第一級毒品
    海洛因之低度行為，應為施用第一級毒品之高度行為所吸收
    ，不另論罪。
  (三)查起訴書雖誤繕被告施用毒品之時間、地點，然此業據蒞庭
    檢察官於未變動其社會基本事實同一性之前提下，當庭更正
    如本判決事實欄之所載，此有本院審判筆錄在卷可稽；核此
    更正範圍，亦無礙於原起訴所特定之事實。本於檢察一體之
    原則，本院當以蒞庭檢察官所到庭更正者，為起訴所指之犯
    罪時、地。
  (四)刑之酌科：
  1.關於宣告刑：
    本院審酌被告犯罪之動機、吸食頻率、曾有施用毒品之前科
    仍不知戒除，惟慮及其犯後坦承犯行、所犯乃戕害自己身心
    健康，尚未危及他人等一切情狀，量處如主文所示之刑。
  2.關於易科罰金：
    按易刑處分，即易科罰金之折算標準、易服勞役之折算標準
    及期限，於新法施行後，亦應為新舊法律之比較適用（最高
    法院95年度第八次刑事庭會議決議三(二)參照）。查被告係於
    95年7 月1 日以前，觸犯本起毒品危害防制條例第十條第一
    項之罪，並經本院為六個月有期徒刑以下刑之宣告，詳如前
    述；惟其行為後，刑法第四十一條規定業於94年1 月7 日經
    三讀修正，於94年2 月2 日經總統公布，並自95年7 月1 日
    起開始施行。茲依修正前刑法第四十一條第一項前段規定：
    「犯最重本刑為五年以下有期徒刑以下之刑之罪，而受六個
    月以下有期徒刑或拘役之宣告，因身體、教育、職業、家庭
    之關係或其他正當事由，執行顯有困難者，得以一元以上三
    元以下折算一日，易科罰金」，暨修正前罰金罰鍰提高標準
    條例第二條前段規定（業因配合刑法修正而經公告刪除）：
    「依刑法第四十一條易科罰金或第四十二條第二項易服勞役
    者，均就其原定數額提高為一百倍折算一日」，被告行為時
    之易科罰金折算標準，本應以銀元300 元折算1 日，經以現
    行法規所定貨幣單位折算新臺幣條例第二條規定之折算比例
    ，換算其單位幣值為新臺幣，即應以新臺幣900 元折算1 日
    。較之95年7 月1 日修正施行之刑法第四十一條第一項前段
    規定：「犯最重本刑為五年以下有期徒刑以下之刑之罪，而
    受六個月以下有期徒刑或拘役之宣告者，得以新臺幣一千元
    、二千元或三千元折算一日，易科罰金」，修正前之折算標
    準顯然較有利於被告，按諸首開說明，本件自應適用修正前
    刑法第四十一條第一項前段暨修正前罰金罰鍰提高標準條例
    第二條規定，諭知如主文所示之易科罰金折算標準。
  (五)本案核無「中華民國九十六年罪犯減刑條例」減刑規定之適
    用：
    犯罪在96年4 月24日以前者，除中華民國九十六年罪犯減刑
    條例第三條第一項所列各罪經宣告死刑、無期徒刑或逾有期
    徒刑一年六月之刑而應不予減刑以外，其經宣告之有期徒刑
    、拘役或罰金，固應依中華民國九十六年罪犯減刑條例第二
    條第一項減其刑期或金額二分之一。惟按「本條例施行前，
    經通緝而未於中華民國九十六年十二月三十一日以前自動歸
    案接受偵查、審判或執行者，不得依本條例減刑。」中華民
    國九十六年罪犯減刑條列第五條亦有明定。查本案被告曾於
    案經繫屬本院以後（本案繫屬日為93年10月15日；參見本院
    93年度訴字第687 號刑事卷宗第1 頁之收文印戳），方因逃
    亡藏匿而經本院於93年12月28日發佈通緝，嗣並遲至97年9
    月5 日方自動投案（非自首）而為警緝獲；其間，亦俱無「
    曾於96年12月31日以前」自動歸案接受審判之紀錄。此均經
    本院核閱全卷事證屬實。是本案之犯罪時間雖在96年4 月24
    日以前（即93年7 月29日，詳如前述），所犯法條罪名暨所
    受刑之宣告亦俱無中華民國九十六年罪犯減刑條例第三條第
    一項所列各款規定之適用；然其通緝既在中華民國九十六年
    罪犯減刑條例公布施行（96年7 月16日）前，其間復核無「
    於96年12月31日以前，自動歸案接受審判」之舉，揆之前開
    規定，被告當仍不能獲邀關此減刑之寬典。為免疑異，爰特
    此指明。
據上論斷，應依刑事訴訟法第二百七十三條之一第一項、第二百
九十九條第一項前段，毒品危害防制條例第二十三條第二項、第
十條第一項，刑法第十一條前段、第二條第一項、修正前刑法第
四十一條第一項前段，修正前罰金罰鍰提高標準條例第二條，現
行法規所定貨幣單位折算新臺幣條例第二條，判決如主文。
本案經檢察官甲○○到庭執行職務。
中    華    民    國    97    年    9     月    19    日
                  刑事第四庭法  官  王慧惠
以上正本證明與原本無異。
如不服本判決應於收受本判決後10日內向本院提出上訴書狀，其
未敘述上訴理由者，並得於提起上訴後10日內向本院補提理由書
狀（均須按他造當事人之人數附繕本）「切勿逕送上級法院」。
中    華    民    國    97    年    9     月    19    日
                            書記官  王一芳
附錄論罪法條：
毒品危害防制條例第10條第1 項
施用第一級毒品者，處6 月以上5 年以下有期徒刑。


司法院資訊處製作；財團法人民間司法改革基金會備份。
